【裁判字號】    88,訴,482
【裁判日期】    900611
【裁判案由】    返還不當得利
【裁判全文】
臺灣臺北地方法院民事裁定      八十八年訴字第四八二號
    原      告  甲○○
    訴訟代理人  丁○○
                潘正芬律師
    複  代理人  乙○○
    被      告  丙○○        住台北市○○路○段十二巷五七弄三九之三號四樓
    訴訟代理人  李振生律師
右當事人間請求返還不當得利等事件，本院裁定如左：
    主      文
原告之訴駁回。
訴訟費用由原告負擔。
    理      由
一、本件原告於八十八年一月二十二日起訴，原係依民法第六百七十八條、第一百七
    十九條、第一百八十四條條等請求權基礎，聲明請求被告應給付原告三百六十七
    萬四千三百六十五元，暨其中一百五十六萬四千一百八十六元自八十八年一月一
    日起，其餘二百十一萬一百七十九元自起訴狀繕本送達被告之翌日起，均迄清償
    日止按年息百分之五計算之利息，嗣於訴狀送達被告後，先於八十八年七月十九
    日除上開聲明外，另依民法第六百八十九條第一項規定追加訴之聲明第一項：被
    告應就博生診所之收入及支出與原告結算，後又於八十九年十二月十二日言詞辯
    論狀依民法第六百九十四條規定變更聲明為：被告應就博生診所之收入及支出與
    原告清算，為訴訟標的及訴之聲明之追加及變更，均屬於訴之追加及變更，雖被
    告表示不同意原告為任何之追加、變更，惟原告主張之原因事實均係：兩造合夥
    期間有關博生診所收入及支出所生之事實，其請求之基礎原因事實同一，核與民
    事訴訟法第二百五十五條第一項第二款規定相符，基於訴訟經濟暨紛爭一次解決
    之原則，固應加以准許。
二、惟按已起訴之事件，在訴訟繫屬中，該訴訟之原告或被告不得更以他造為被告，
    就同一訴訟標的提起新訴或反訴，為民事訴訟法第二百五十三條所明定。所謂就
    同一訴訟標的提起新訴或反訴，不僅指前後兩訴係就同一訴訟標的求為相同之判
    決而言，其前後兩訴係就同一訴訟標的求為相反之判決，亦包含在內，最高法院
    四十台上字第一五三○號著有判例，經查本件被告於八十八年九月十四日具狀起
    訴聲明：「被告應與原告就博生診所之合夥財產清算」，並經本院以八十八年度
    訴字第四五一一號審理在案，而依上說明，原告係於八十九年十二月十二日始聲
    明：「被告應就博生診所之收入及支出與原告清算」，以上二案，就此部分之當
    事人、訴之聲明及訴訟標的均同一，依民事訴訟法二百五十三條規定，自應認為
    原告訴之聲明中，其中：「被告應就博生診所之收入及支出與原告清算」部分，
    為不合法，應予駁回。（原告其他聲明部分，另以判決為之）
三、依民事訴訟法第二百四十九條第一項第七款，第九十五條，第七十八條裁定如主
    文。
中      華      民      國    九十      年      六      月    十一      日
                              民事第三庭法      官  陳邦豪
右為正本係照原本作成
如對本裁定抗告須於裁定送達後十日內向本院提出抗告狀
中      華      民      國    九十      年      六      月    十一      日
                                        法院書記官  高秋芬


司法院資訊處製作；財團法人民間司法改革基金會備份。
